臺灣高等法院刑事判決　　　　　　　　　　　　　九十一年度上訴字第一七四五號
　　上　訴　人
　　即　被　告　乙○○
右上訴人因偽造文書等案件，不服臺灣板橋地方法院九十一年度訴字第一二四號，中
華民國九十一年四月三十日第一審判決（起訴案號：臺灣板橋地方法院檢察署八十九
年度偵字第六二八一號）提起上訴，本院判決如左：
    主  文
原判決撤銷。
乙○○共同連續行使偽造私文書，足以生損害於他人，累犯，處有期徒刑陸月，如易
科罰金，以佰元折算壹日，未扣案之行動電話卡（ＳＩＭ卡）貳張、臺灣大哥大電
信股份有限公司行動電話服務申請書客戶留存聯壹紙（含林志龍之署押貳枚）及其該
申請書之公司、代理商、經銷商留存聯共紙上所偽造之「林志龍」署押共陸枚、和
信電信股份有限公司和信０ＮＬＩＮＥ超值二○○服務申請表客戶留存聯壹紙（含林
志龍之署押壹枚）及其該申請書之公司、代理商、經銷商留存聯共紙上所偽造之「
林志龍」署押共參枚均沒收。
    事  實
一、乙○○曾於民國（下同）八十一年間因違反麻醉藥品管理條例案件，經原審判處
    有期徒刑四月確定，於八十二年五月十四日執行完畢，曾於八十二年間因恐嚇案
    件，經法院判處有期徒刑二年六月確定，於八十四年三月二十七日縮刑執滿，再
    於八十七年間因搶奪案件，經原審判處有期徒刑八月確定，於九十年六月十六日
    執行完畢。
二、乙○○明知丁○○（另分案偵辦）持有之管轄編號四一Ｚ000000000號
    重型機車駕照（為甲○○所有，於八十八年二月十八日上午八時四十五分許，在
    臺北縣三重市○○○路，遭不詳姓名之人搶奪）、戊○○所有編號Ｚ00000
    0000號身分證（於八十八年四月六日上午八時三十分許，在臺北縣新莊市○○路四八六號地下停車場，車號ＩＪ─二八四一號汽車遭不詳姓名之人，侵入汽
    車內竊取）及丙○○所有編號Ｚ000000000號身分證、編號00000
    000號健保卡（於八十八年二月三日下午二時許，在臺北市華納威秀影城遺失
    ）等物，均係來路不明之贓物，竟於八十八年五月二十一日，在臺北縣新店市○○路一二一號四樓丁○○住處，予以收受。乙○○與丁○○復基於犯意之聯絡及
    行為之分擔，意圖為自己或他人不法之利益，由乙○○於八十八年五月二十二日
    、五月二十四日，連續持前開甲○○駕照、戊○○身分證，前往臺北縣蘆洲市○○○路二五三號清水通信企業有限公司，利用該通訊行不知情之店員分別以甲○○、戊○○之名義及身分年籍資料，填寫臺灣大哥大電信股份有限公司（以下簡
    稱臺灣大哥大公司）行動電話服務申請書（壹式分別有白、紅、黃、藍四聯，分
    別由公司、客戶、代理商及經銷商留存），乙○○於申請人姓名欄及戶籍地址欄
    上偽簽「林志龍」之署押，及在和信０ＮＬＩＮＥ超值二○○服務申請表（壹式
    分別有白、紅、黃、綠四聯，分別由公司、代理商、經銷商、客戶留存），乙○○於申請人姓名欄偽造「林志龍」之署押，而偽造行動電話服務申請書之私文書
    ，並分別持交該通訊行據以向臺灣大哥大公司（以甲○○名義，申請大哥大號碼
    0000000000號）、和信電信股份有限公司（以戊○○名義，申請大哥
    大號碼0000000000號）申請行動電話門號而行使之，乙○○並連續多
    次利用上開行動電話對外通訊，致台灣大哥大公司、和信公司之通信系統誤以為
    係合法之用戶，予以接收並提供通話服務，因而獲得相當於免繳長途通話費之不
    法利益，足生損害於甲○○、戊○○及臺灣大哥大公司、和信公司就申辦行動電
    話門號使用人之正確性。嗣於八十八年五月二十八日下午六時許，在臺北縣泰山
    鄉○○村○○○路，為警查獲，而查獲前開身分證件，而循線查知上情。
三、案經內政部警政署國道公路警察局第一警察隊報請臺灣板橋地方法院檢察署檢察
    官偵查起訴。
  理  由
一、右揭事實，業據被告乙○○於警訊、偵查及原審及本院調查時均坦白承認，核與
    被害人甲○○、戊○○、丙○○等人於警訊時指訴情節相符，復有贓物認領保管
    收據二紙、甲○○所有管轄編號四一Ｚ000000000號重型機車駕照、臺
    灣大哥股份有限公司行動電話服務申請書客戶收執聯及和信ＯＮＬＩＮＥ超值２
    ００服務申請表客戶收執聯、行動電話費帳單二份附卷可稽。共犯丁○○雖陳稱
    伊僅有交付駕照、健保卡各一張予被告，並表示不知被告用途云云，應屬迴護己
    詞，不值採信，其與被告有共犯情節，應屬無疑，本件事證明確，被告犯行堪予
    認定。
二、查被告收受甲○○、戊○○、丙○○之證件後，進而冒用甲○○、戊○○之名義
    申辦行動電話門號，並於申請人簽名欄偽簽「林志龍」署押，申請行動電話門號
    ，進而加以撥打使用，詐取不法利益，核其所為，係犯刑法第三百四十九條第一
    項收受贓物罪、第二百十六條、第二百十條之行使偽造私文書罪、第三百三十九
    條第二項詐欺得利罪。被告與丁○○間就申請行動電話及詐欺得利部分有犯意之
    聯絡與行為之分擔，俱為共同正犯，其利用清水通信企業有限公司內不知情之店
    員代辦行動電話申請業務，係屬間接正犯。被告偽造「林志龍」署押之行為，係
    偽造私文書之部分行為，為偽造私文書罪吸收，不另論罪。又其偽造私文書之低
    度行為復為其後行使之高度行為吸收，論以行使偽造私文書罪。其先後多次行使
    偽造私文書、詐欺得利之行為，亦時間緊接，犯罪構成要件相同，顯係均基於概
    括犯意為之，均應依連續犯論以一罪，並依法加重其刑。被告同時收受他人遭搶
    奪、遭竊之身分證、駕照及健保卡之贓物，係一行為觸犯數罪名，應論以想像競
    合犯，從一重之收受贓物罪論處，又其所犯前開三罪間，有方法結果之牽連關係
    ，為牽連犯，應從一重之行使偽造私文書罪處斷。被告有如事實欄所載之論罪科
    刑執行情形，有本院被告全國前案紀錄表在卷可憑，五年內再犯有期徒刑以上之
    本罪，為累犯，依法遞加其刑。
三、原審予以論罪科刑，固非無據，惟查以被告申請取得甲○○、戊○○行動電話後
    ，並持該行動電話免費使用，另涉犯刑法第三百三十九條第二項詐欺得利之犯行
    ，此有該期間內行動電話帳單二份在卷可參，且被告對於申請行動電話後在未交
    予丁○○之前，即為警查獲，為其於本院調查時所自承，顯見該二具行動電話為
    被告所自用，其有詐欺得利犯行甚明，原審認此並無證據證明被告有該犯行，而
    不予有罪認定，核有未洽。其利用清水通信企業有限公司內不知情店員代辦行動
    電話申請業務，係屬間接正犯，未予論述，核有未妥。又被告偽造「林志龍」署
    押之行為，係偽造私文書之部分行為，又被告同時收受他人遭搶奪、遭竊之身分
    證、駕照及健保卡之贓物，係一行為觸犯數罪名，應論以想像競合犯，原審漏未
    論及，亦有未合，復以客戶留存聯係被告申請行動電話時，由行動電話公司之代
    理商交付被告收執，雖屬被告偽造，然屬被告申請後，代理商交付被告之收據性
    質，應屬犯罪所得之物，原審卻認係被告供犯罪所用之物，難認妥適。上訴人即
    被告上訴意旨指摘原判決量刑過重云云，雖無理由，惟原判決既有上開可議之處
    ，自應由本院予以撤銷改判。爰審酌被告犯罪之動機、目的、手段、智識程度、
    詐取不法利益之數額及犯後坦承犯行等一切情狀，量處如主文所示之刑。又被告
    於犯罪行為後，刑法第四十一條已於九十年一月十日修正，並於同年月十二日生
    效，依該條第一項之規定：「犯最重本刑為五年以下有期徒刑以下之刑之罪，而
    受六個月以下有期徒刑或拘役之宣告，因身體、教育、職業、家庭之關係或其他
    正當理由，執行顯有困難者，得以一元以上三元以下折算一日（現已提高一百倍
    ），易科罰金。但確因不執行所宣告之刑，難收矯正之效，或難以維持法秩序者
    ，不在此限」，經比較新舊法結果，以新法有利被告，依刑法第二條第一項前段
    規定，應適用新法即修正後刑法第四十一條第一項之規定，諭知易科罰金之折算
    標準。
四、被告於臺灣大哥大行動電話服務申請書（壹式分別有白、紅、黃、藍四聯，分別
    由公司、客戶、代理商及經銷商留存），於申請人姓名欄及戶籍地址欄上偽造「
    林志龍」之署名共八枚，及在和信０ＮＬＩＮＥ超值二○○服務申請表（壹式分
    別有白、紅、黃、綠四聯，分別由公司、代理商、經銷商、客戶留存），於申請
    人姓名欄偽造「林志龍」之署名共四枚，其中扣案之客戶留存聯各一紙係被告犯
    罪所得之物，應依刑法第三十八條第一項第三款規定沒收；其他三聯（其他三聯
    雖未經扣案，惟尚非滅失）上所偽造之「林志龍」署名分別為六、三枚，應依刑
    法第二百十九條之規定，宣告沒收。又未扣案之行動電話卡（ＳＩＭ卡）二張，
    為被告犯罪所得之物，並無證據證明其已滅失，應依刑法第三十八條第一項第三
    款規定沒收。
五、公訴意旨另以：被告乙○○於八十八年五月二十四日持丙○○之身分證證件，並
    以丙○○之名義申請行動電話，因認被告此部份另涉刑法第二百十六條、第二百
    十條行使偽造私文書及刑法第三百三十九條第二項詐欺得利之犯行云云。查按犯
    罪事實應依證據認定之，不能證明被告犯罪，應諭知無罪之判決，又被告之自白
    ，不得作為有罪判決之唯一證據，仍應調查其他必要之證據，以察其是否與事實
    相符，刑事訴訟法第一百五十四條、刑事訴訟法第一百五十六條第二項、第三百
    零一條第一項分別定有明文。經查被告雖於偵查中自白，惟經原審向台灣大哥大
    公司函調丙○○之行動電話服務申請書，被告否認該行動電話申請書上之簽名為
    被告所簽，且細查該申請書上「丙○○」之簽名與「甲○○」、「戊○○」申請
    書上之簽名，字跡、筆法大有不同，顯非被告所書寫，其偵查中之自白即有可議
    ，此外，本院復查無其他積極證據足以證明被告於前述期日內有偽造私文書之犯
    行及詐欺得利之犯行，揆諸前開規定，本應為無罪之諭知，惟公訴意旨認此部份
    與被告前開論罪科刑部份有連續犯之裁判上一罪關係，爰不另為無罪之諭知，附
    此敘明。
六、被告經合法傳喚，無正當理由未到庭，爰不待其陳述逕行判決。
據上論斷，應依刑事訴訟法第三百六十九條第一項前段、第三百六十四條、第二九十
九條第一項前段、第三百七十一條、刑法第二條第一項前段、第二十八條、第五十六
條、笫二百十六條、第二百十條、第二百十九條、第三百四十九條第一項、第三百三
十九條第二項、第四十七條、第五十五條、刑法第四十一條第一項前段、第三十八條
第一項第三款、罰金罰鍰提高標準條例第一條前段、第二條，判決如主文。
本案經檢察官張文政到庭執行職務。
中      華      民      國      九十一    年      八      月    十三    日
                              台灣高等法院刑事第十六庭
                                  審判長法  官  許  增  男
                                        法  官  黃  鴻  昌
                                        法  官  周  煙  平
右正本證明與原本無異。
如不服本判決應於收受送達後十日內向本院提出上訴書狀，其未敘述上訴之理由者並
得於提起上訴後十日內向本院補提理由書（均須按他造當事人之人數附繕本）。
                                        書記官  蕭  麗  珍
中      華      民      國    九十一    年      八      月     十五     日
附錄：本案論罪科刑法條全文
刑法第二百十六條
行使第二百十條至第二百十五條之文書者，依偽造、變造文書或登載不實事項或使登
載不實事項之規定處斷。
刑法第二百十條
偽造、變造私文書，足以生損害於公眾或他人者，處五年以下有期徒刑。
刑法第三百三十九條第二項
以前項方法得財產上不法之利益或使第三人得之者亦同。
刑法第三百四十九條第一項
收受贓物者，處三年以下有期徒刑、拘役或五百元以下罰金。
